臺灣高等法院刑事判決
111年度上易字第1181號
上  訴  人  臺灣新北地方檢察署檢察官
被      告  翁妤萱


選任辯護人  雷宇軒律師（財團法人法律扶助基金會指派律師）
上列上訴人因被告詐欺案件，不服臺灣新北地方法院110年度易
字第1058號，中華民國111年5月10日第一審判決（起訴案號：臺
灣新北地方檢察署110年度偵字第9457號），提起上訴，本院判
決如下：
    主  文
上訴駁回。
    理  由
一、本案經本院審理結果，認第一審判決對被告翁妤萱（下稱被
    告）為無罪之諭知，核無不當，應予維持，並引用第一審判
    決書記載之證據及理由（如附件）。
二、檢察官上訴意旨略以：被告確有隱瞞因犯罪而遭處罰之情事
    ，且迄今未與告訴人周約瑟達成和解，告訴人聲請上訴尚非
    無據，請撤銷原判決，另為適當合法之判決等語。　
三、按事實之認定，應憑證據，如未能發現相當證據，或證據不
    足以證明犯罪事實，自不能以推測或擬制之方法，為裁判基
    礎。此所稱之證據，雖不以直接證據為限，間接證據亦包括
    在內，然而無論直接或間接證據，其為訴訟上之證明，須於
    通常一般人均不致有所懷疑，而得確信其為真實之程度者，
    始得據為有罪之認定。倘其證明尚未達到此一程度，而有合
    理懷疑之存在，致無從使事實審法院獲得有罪之確信時，即
    應諭知被告無罪之判決。再按檢察官就被告犯罪事實，應負
    舉證責任，並指出證明之方法，刑事訴訟法第161條第1項定
    有明文。因此，檢察官對於起訴之犯罪事實，應負提出證據
    及說服之實質舉證責任。倘其所提出之證據，不足為被告有
    罪之積極證明，或其闡明之證明方法，無從說服法官以形成
    被告有罪之心證，基於無罪推定之原則，自應為被告無罪之
    判決（最高法院40年台上字第86號、76年台上字第4986號、
    92年台上字第128號判決意旨參照）。經查：告訴人周約瑟
    因見LINE群組上有「淡水耶何華尼西教會因為跟捷運要收據
    ，結果被法院判決罰5000元，如果有人願意幫她奉獻者，再
    跟她私訊。現在還差2500元，如果有人願意幫她奉獻者，再
    跟她私訊。以便給她度過難關，謝謝您的奉獻。」、「華南
    商業銀行帳號000-00-000000-0戶名：翁妤萱淡水分行」等
    訊息，遂匯款50元至被告華南商業銀行帳戶等情，業經證人
    即告訴人周約瑟於偵查中證述明確（見110年度他字第216號
    偵查卷第29頁），並有LINE通訊軟體訊息翻拍照片影本在卷
    可參（見同上偵查卷第9頁）；而前揭LINE群組訊息乃被告
    刊登一節，業據被告於本院審理中自承在卷（見本院卷第11
    7頁）；是以上揭事實，可堪認定。被告雖因涉犯妨害名譽
    案件，經臺灣臺北地方法院以109年度審簡字第1347號判決
    判處罰金5000元之情（下稱另案），有卷附上開判決（見原
    審審易卷第41頁至第47頁）及本院被告前案紀錄表1份存卷
    可憑。然而，被告係因於108年11月11日下午2時35分許，在
    臺北101/世貿捷運站內，因不滿站務人員胡智超在為其辦理
    悠遊卡加值服務時，未依被告要求為其加蓋站章，遂對胡智
    超口出「垃圾」等語，業據證人胡智超於另案警詢中證述在
    案（見本院卷第95至97頁），並有捷運臺北世貿101站詢問
    處108年11月11日之錄音譯文1份在卷可參（見本院卷第99頁
    ），則上揭訊息內容提及被告因向捷運站要收據而被判罰金
    5000元等情，難謂有何不實之處。準此，被告確實因與捷運
    站站務人員因收據蓋章等事發生爭執而觸犯另案，並遭判處
    罰金5000元，益徵被告在LINE上為上開訊息內容之刊登，並
    非無稽，自難對被告逕以詐欺取財罪相繩。原審對檢察官所
    舉各項證據，已逐一剖析，參互審酌，並敘明其取捨證據及
    得心證之理由，觀諸原判決之採證方法及證據之取捨均無瑕
    疵可指，所為論斷從形式上觀察，亦難認有前揭上訴意旨所
    指違背經驗法則、論理法則或其他違背法令之情形，要不能
    以推測或擬制之方法，逕為不利於被告之認定。檢察官上訴
    仍執原審已詳予斟酌之證據，對於原判決已說明事項及屬原
    審採證認事職權之適法行使，逕為相異評價，復未提出其他
    積極證據證明被告確有公訴意旨所稱上開犯行，尚難說服本
    院推翻原判決，另為不利於被告之認定，其上訴為無理由，
    應予駁回。
據上論斷，應依刑事訴訟法第373條、第368條，判決如主文。
本案經檢察官賴建如提起公訴，檢察官許慈儀提起上訴，檢察官
侯名皇到庭執行職務。
中　　華　　民　　國　　111 　年　　11　　月　　22　　日
                  刑事第十五庭  審判長法　官  陳芃宇
                                      法　官  余銘軒
                                      法　官  陳俞伶
以上正本證明與原本無異。
不得上訴。
                                      書記官  朱家麒
中　　華　　民　　國　　111 　年　　11　　月　　25　　日